臺灣臺南地方法院民事判決　九十三年度重訴字第一一四號
　　原　　　告　丙○○
　　　　　　　　甲○○
　　　　　　　　乙○○
　　兼共同
　　訴訟代理人　丁○○
　　被　　　告　戊○○
　　　　　　　　佃彥有限公司
　　法定代理人　己○○
右當事人間因業務過失致死案件，原告對被告提起侵權行為損害賠償之訴，經本院交
通法庭裁定移送前來（九十三年度交重附民字第二號），本院於中華民國九十三年七
月二十九日言詞辯論終結，判決如左：
    主      文
被告應連帶給付原告丁○○台幣肆拾陸萬玖仟元，連帶給付原告丙○○、甲○○、乙○○各新台幣拾壹萬伍仟元，及均自民國九十三年三月十日起至清償日止，按年息百
分之五計算之利息。
原告其餘之訴駁回。
訴訟費用由被告負擔五分之一，餘由原告負擔。
本判決第一項得假執行。但被告如於執行標的物拍定、變賣前，分別以新台幣肆拾陸
萬玖仟元、新台幣拾壹萬伍仟元、新台幣拾壹萬伍仟元、新台幣拾壹萬伍仟元為原告
丁○○、丙○○、甲○○、乙○○預供擔保，得免為假執行。
原告其餘假執行之聲請駁回。
    事實及理由
一、本件被告經合法通知，未於最後言詞辯論期日到場，核無民事訴訟法第三百八十
    六條所列各款情形，爰依原告之聲請，由其一造辯論而為判決。
二、原告主張：被告戊○○係被告佃彥有限公司（下稱佃彥公司）所僱用之司機，為
    從事汽車駕駛業務之人，被告戊○○於民國九十二年五月二日上午，駕駛佃彥公
    司所有車號ＺＭ─五八五六號自小貨車，自公司所在地出發欲前往台南縣官田工
    業區載貨，而於同日上午十一時五十分許，沿台南縣官田鄉○○○路由南往北行
    駛，行經無號誌設施之工業西路與建業路交岔路口時，疏未注意車前狀況並減速
    慢行，不慎與騎乘車號ＪＴＣ─五六八號重型機車、沿建業路由東向西行經該路
    口之李財旺發生碰撞，致李財旺受有胸部肋骨骨折、血胸、氣胸之傷害，經送醫
    急救後，延至同日下午六時二十分許，因胸部大量出血傷重不治死亡。原告丁○○、丙○○、甲○○、乙○○均為李財旺之子女，各有美滿家庭、正當職業，正
    是與父親李財旺同享天倫之時，卻因被告戊○○之過失行為，天倫夢碎，精神上
    所受之痛苦難以言喻，故各對被告請求二百萬元之慰撫金，而原告丁○○並為李
    財旺支付殯葬費四十二萬元，亦得請求被告賠償。又被告佃彥公司為被告戊○○
    之僱用人，對被告戊○○之選任、監督未盡相當之注意義務，其對被告戊○○之
    業務過失致死行為，自應負連帶賠償之責。爰依民法第一百八十四條第一項前段
    、第一百八十八條第一項前段、第一百九十一條之二、第一百九十二條第一項、
    第一百九十四條等規定，請求被告賠償損失等語，並聲明：(一)被告應連帶給付原
    告丁○○二百四十二萬元，連帶給付原告丙○○、甲○○、乙○○各二百萬元，
    及均自起訴狀繕本最後送達被告翌日即九十三年三月十日起至清償日止，按年息
    百分之五計算之利息。(二)願以現金或交通銀行台南分行可轉讓定期存單供擔保，
    請准宣告假執行。
三、被告二人對於被告戊○○受僱於佃彥公司，駕駛上述自小貨車，於前揭時、地，
    與騎乘機車之李財旺發生碰撞，致生李財旺死亡之結果，被告佃彥公司對被告戊○○之選任、監督亦未盡相當注意義務等情不爭執，惟以：對於殯葬費沒有意見
    ，但慰撫金過高；且被害人與有過失，宜減輕被告之賠償金額為十分之七；又原
    告已受領強制汽車責任保險金一百四十萬元，應自賠償金額中扣除之等語置辯，
    並聲明：(一)原告之訴及假執行之聲請均駁回。(二)如受不利之判決，願供擔保請准
    宣告假執行。
四、原告主張被告戊○○係被告佃彥公司所僱用之司機，於九十二年五月二日上午，
    駕駛佃彥公司所有車號ＺＭ─五八五六號自小貨車，由公司所在地出發欲前往台
    南縣官田工業區載貨，於同日上午十一時五十分許，沿台南縣官田鄉○○○路由
    南往北行駛，行經無號誌設施之工業西路與建業路交岔路口時，疏未注意車前狀
    況並減速慢行，不慎與騎乘車號ＪＴＣ─五六八號重型機車、沿建業路由東向西
    行經該路口之原告之父李財旺發生碰撞，致李財旺受有胸部肋骨骨折、血胸、氣
    胸之傷害，經送醫急救後，延至同日下午六時二十分許，因胸部大量出血傷重不
    治死亡之事實，為被告所自認，原告此部分之主張，應可採信。又被告戊○○上
    開行為，本院刑事庭亦認定被告有過失，而以業務過失致死罪處有期徒刑十月，
    經臺灣臺南地方法院檢察官及被告戊○○分別上訴，臺灣高等法院臺南分院駁回
    其上訴，現由被告戊○○上訴於最高法院審理中等情，業經本院調閱本院九十二
    年度交上訴字第二七一號過失致死案歷審卷證查核屬實，故就原告此部分之主張
    ，亦堪信為真實。
五、按車輛行駛時，駕駛人應注意車前狀況，並隨時採取必要之安全措施；且汽車行
    經無號誌之交岔路口時，應減速慢行，作隨時停車之準備；行車速度，依標誌或
    標線之規定，在市區道路，時速不得超過五十公里；道路交通安全規則第九十四
    條第三項、第九十三條第一項第一款、第二款分別定有明文，被告戊○○考領有
    適當之駕駛執照，自應注意並能注意前開事項。而依道路交通事故調查報告表所
    載，本件肇事當時係日間，天氣晴朗，當地時速限制五十公里，柏油路面乾燥、
    無缺陷，又無障礙物，視距良好，被告戊○○當時並無不能注意之情事，竟疏未
    注意前開規定，於行經無號誌之交岔路口時，未減速慢行，作隨時停車之準備，
    即貿然超速通過該路口，致與騎乘機車亦疏未注意車輛行至無號誌而無交通警察
    指揮之交岔路口，支線道車未暫停讓幹線道車先行（違反道路交通安全規則第一
    百零二條第一項第二款）之被害人李財旺發生碰撞車禍，故被告戊○○駕車顯有
    過失責任，至為灼然。本院綜合上開情狀，認被告戊○○駕駛小貨車，行經無號
    誌岔路口，超速行駛，未注意車前狀況，閃避失當為肇事主因；至於被害人李財
    旺騎乘重型機車，行經無號誌岔路口，支線車未讓幹道車先行，則為肇事次因。
    本件行車事故責任經本院刑事庭囑託臺灣省臺南區車輛行車事故鑑定委員會鑑定
    結果，與本院為同一之認定，有該委員會南鑑字第九二一七○二號鑑定意見書足
    按。按被害人李財旺前開疏失固為肇事次因，惟被告戊○○駕駛自用小貨車，行
    經該無號誌岔路口，超速行駛，未注意車前狀況，閃避失當以致肇事，為肇事主
    因，故本件車禍之發生，應係被告戊○○與被害人李財旺雙方之過失併合肇致，
    但被告仍不解免過失責任。又被害人李財旺因本件車禍受傷死亡，與被告戊○○
    過失責任間，顯有相當因果關係，亦堪認定。
六、次按因故意或過失，不法侵害他人之權利者，負損害賠償責任。又汽車或其他軌
    道行駛之動力車輛，在使用中加損害於他人者，駕駛人應賠償因此所生之損害。
    復不法侵害他人致死者，對於支出殯葬費之人，亦應負損害賠償責任。另被害人
    之配偶、子、女，雖非財產上之損害，亦得請求賠償相當之金額。再受僱人因執
    行職務，不法侵害他人之權利者，由僱用人與行為人連帶負損害賠償責任。民法
    第一百八十四條第一項前段、第一百九十一條之二、第一百九十二條第一項、第
    一百九十四條、第一百八十八條第一項前段，分別定有明文。查被告戊○○因過
    失致李財旺死亡之事實，已如前述，其自應依上開規定負損害賠償責任，而被告
    佃彥公司為被告戊○○之僱用人，其選任及監督有過失，亦應與被告戊○○負連
    帶賠償責任。茲審酌原告所得請求被告連帶賠償之金額，分述如左：
  (一)殯葬費用部分：
    原告丁○○主張為被害人李財旺支出殯葬費四十二萬元等情，已據其提出福在禮
    儀社所開立之收據、估價單各一件為證，核之各該項目皆合於民間習俗，且依被
    害人李財旺年近八十歲高齡、其子女具有經濟基礎並已另立家庭之身分、地位及
    經濟狀況等節，可認均屬必要費用，而被告對此亦不表爭執，故原告丁○○請求
    賠償殯葬費之損害四十二萬元，應予全部准許。
  (二)精神慰撫金部分：
　　本件原告丁○○、丙○○、甲○○、乙○○分別為被害人李財旺之長男、長女、
    次男、次女，業據原告提出戶籍謄本四件在卷可稽，且為被告所不爭執，原告此
　　部分之主張，自堪信為真實。本件被害人李財旺因被告戊○○之過失行為而死亡
    ，致原告無法與高齡之父親，同享天倫，其等精神上自受有相當之痛苦，從而原
    告請求被告連帶賠償精神慰藉金，自屬正當，是本院審酌：
  1.原告丁○○係三十八年五月十二日生，學歷為高工畢業，目前在臺灣菸酒公司隆
    田酒廠任職，年收入九十一萬元，並擁有土地、房屋、車輛及投資，資產總額五
    百餘萬元，原與被害人李財旺同住；原告丙○○係四十年五月一日出生，國中畢
    業，從事家管，現在年股利及利息所得十九餘萬元，擁有土地、房屋及投資，資
    產總額近七百八十餘萬元；原告甲○○係四十二年十月二十二日生，為高工畢業
    ，現開設照相館，擁有土地、房屋、車輛及投資，資產總額五百九十餘萬元；原
    告乙○○於四十五年二月三日生，高中畢業，現為家管，年所得六萬餘元，擁有
    土地、房屋、汽車、投資，資產總額二百九十餘萬元；業據原告陳明在卷，且有
    本院查詢之財產所得調件明細表四件在卷可稽。
  2.被告佃彥公司為登記資本額一千萬元之公司，其九十一年度營利事業所稅結算申
    報雖有七十二餘萬元之虧損，惟尚能支付八至十人之員工薪資，年薪資總數約三
    百七十餘萬元，且就資產負債表之記載，仍有相當數量之流動資產及現金，此有
    本院調閱之被告公司登記公示資料、九十一年度營利事業所得稅結算申報之損益
    表及資產負債表附卷足參。又被告戊○○係六十八年十二月十八日生，高職畢業
    ，原受僱於被告佃彥公司擔任自小貨車司機，月入二萬一千元，於九十一年度有
    所得二十餘萬元，父母均有工作，收入可以自給自足，現在沒有工作，名下無歸
    戶財產資料等情，業據被告戊○○陳明在卷，且有本院查詢之財產所得調件明細
    表一件附卷可憑。
  3.本院審酌被害人李財旺係十二年十月二日生，有戶籍謄本在卷足佐，至九十二年
    五月二日車禍事故發生送醫後不治死亡，享年七十九歲，被害人李財旺含辛茹苦
    將原告四人照顧長大，現在原告均已自行建立之家庭，並具相當經濟基礎，父子
    感情深厚，被害人李財旺之死亡，尤以與被害人李財旺同住之原告丁○○影響最
    大，本件原告因其父親因被告之過失行為意外死亡，所受自此生死永隔之精神傷
    害甚深，並參以前述兩造之經濟能力、身分、地位等一切情狀，認原告丁○○、
    丙○○、甲○○、乙○○各得請求之慰撫金為七十五萬元、六十五萬元、六十五
    萬元、六十五萬元為適當。
  (三)是綜上所述，原告丁○○得請求賠償之金額為殯葬費四十二萬元、精神慰撫金七
    十五萬元，合計一百十七萬元；另原告丙○○、甲○○、乙○○所得請求之金額
    均為精神慰撫金六十五萬元。
七、惟按損害之發生或擴大，被害人與有過失者，法院得減輕賠償金額或免除之，民
    法第二百十七條第一項定有明文。爰審酌被害人李財旺騎乘騎乘重型機車，行經
    無號誌岔路口，支線車未讓幹道車先行，因而肇事，對本件事故之發生亦與有過
    失（見前述車輛行車事故鑑定委員會鑑定意見），認以令被告戊○○、佃彥公司
    負擔十分之七之連帶賠償責任為適當。原告丁○○、丙○○、甲○○、乙○○原
    依序得請求一百十七萬元、六十五萬元、六十五萬元、六十五萬元，經減輕被告
    戊○○、佃彥公司十分之三之賠償責任後，僅依序得請求八十一萬九千元（
    0000000×7/10=819000）、四十五萬五千元（650000×7/10=455000）、四十五
    萬五千元、四十五萬五千元。
八、另按強制汽車責任保險法第三十條規定，保險人依本法規定給付之保險金，視為
    加害人或被保險人損害賠償金額之一部分，加害人或被保險人受賠償請求時，得
    扣除之。又依同法第三十八條第一項規定，得請求前項保險金者為受害人或其繼
    承人。原告自承業已領取上開保險金一百四十萬元，則本件原告請求被告連帶賠
    償之數額，應扣除之。查原告為被害人之子女，就被害人遺產之應繼分相同，則
    上開保險金一百四十萬元應由原告四人共同受領，即各人受領三十五萬元（
    0000000/4=350000）。則原告丁○○、丙○○、甲○○、乙○○所得請求之賠償
    金額依序為八十一萬九千元、四十五萬五千元、四十五萬五千元、四十五萬五千
    元，再扣除已受領之保險金各三十五萬元，則原告丁○○、丙○○、甲○○、乙○○於本件尚得請求被告賠償之數額分別為四十六萬九千元、十一萬五千元、十
    一萬五千元、十一萬五千元。
九、從而，原告丁○○、丙○○、甲○○、乙○○本於侵權行為損害賠償之法律關係
    ，請求被告連帶給付原告丁○○四十六萬九千元，連帶給付原告丙○○、甲○○
    、乙○○各十一萬五千元，及均自起訴狀繕本送達最後被告翌日即九十三年三月
    十日起至清償日止，均按年息百分之五計算之利息部分，為有理由，應予准許，
    至逾此部分之請求則為無理由，均應予駁回。
十、又本件為關於財產權之訴訟，所命給付之金額未逾五十萬元之所為被告敗訴判決
    ，應依民事訴訟法第三百八十九條第一項第五款規定，依職權宣告假執行，是原
    告聲請就勝訴部分供擔保為假執行，即無必要；本院並依同法第三百九十二條第
    二項、第三項規定，依職權宣告被告得供擔保，免為假執行；另原告敗訴部分，
    假執行聲請失所附麗，應併予駁回。
十一、結論：本件原告之訴一部有理由，一部無理由，依民事訴訟法第三百八十五條
      第一項前段、第七十九條、第三百八十九條第一項第五款、第三百九十二條第
      二項、第三項，判決如主文。
中　　　華　　　民　　　國　　九十三　　年　　　八　　　月　　 十二　 　日
                                臺灣臺南地方法院民事第二庭
~B法　　　官　郭貞秀
右為正本係照原本作成
如對本判決上訴，須於判決送達後廿日內向本院提出上訴狀
中　　　華　　　民　　　國　　九十三　　年　　　八　　　月　　 十二　 　日
~B法院書記官　李榮杰
